【裁判字號】    99,訴,1494
【裁判日期】    990618
【裁判案由】    毒品危害防制條例
【裁判全文】
臺灣板橋地方法院刑事判決              99年度訴字第1494號
公  訴  人  臺灣板橋地方法院檢察署檢察官
被      告  甲○○
上列被告因違反毒品危害防制條例案件，經檢察官提起公訴（99
年度毒偵字第1690號），被告於本院準備程序中就被訴事實為有
罪之陳述，經本院合議庭裁定由受命法官獨任進行簡式審判程序
，判決如下：
    主  文
甲○○施用第一級毒品，累犯，處有期徒刑捌月，扣案之第一級
毒品海洛因貳包（驗餘淨重合計零點壹肆公克）沒收銷燬，扣
案包裝上開海洛因之外包裝袋貳只均沒收。又施用第二級毒品，
累犯，處有期徒刑肆月。應執行有期徒刑拾月，扣案之第一級毒
品海洛因貳包( 驗餘淨重合計零點壹肆公克）沒收銷燬，扣案
包裝上開海洛因之外包裝袋貳只均沒收。
    事  實
一、甲○○ (一)前因施用毒品案件，經臺灣臺北地方法院以88
    年度毒聲字第2661號裁定送觀察、勒戒後，認有繼續施用毒
    品之傾向，再經同院以88年度毒聲字第2921號裁定令入戒治
    處所施以強制戒治後，復經同院以89年度毒聲字第1374號裁
    定停止戒治，所餘期間付保護管束，而於民國89年8月12日
    出監，嗣於89年11月22日保護管束期滿未經撤銷視為執行完
    畢，並經臺灣臺北地方法院檢察署檢察官以90年度戒毒偵字
    第10號為不起訴處分確定；( 二) 復於前揭強制戒治執行完
    畢釋放後5 年內，又因施用毒品案件，經同院以94年度訴字
    第817 號分別判處有期徒刑7 月、4 月，應執行有期徒刑10
    月確定；( 三) 再因施用毒品案件，經同院以95年度訴字第
    1724號判處有期徒刑10月，復經同院以96年度聲減字第890
    號裁定減刑為有期徒刑5 月確定，並接續上揭案件執行，甫
    於96年11月8 日縮刑期滿執行完畢；( 四) 復因施用毒品案
    件，經同院以97年度訴字第1416號分別判處有期徒刑8 月、
    4 月，應執行有期徒刑11月確定，甫於98年9 月30日縮刑期
    滿執行完畢。
二、詎甲○○仍不知悔改，分別基於施用第一級毒品海洛因及第
    二級毒品甲基安非他命之犯意，於99年2月7日晚上7時許，
    在臺北縣三重市○○路223 號3 樓住處內，先後以將海洛因
    及甲基安非他命置入針筒內注射之方式，分別施用海洛因及
    甲基安非他命各1 次( 起訴書略載施用海洛因之方式及施用
    甲基安非他命之時間、地點、方式部分，均予補充) 。嗣於
    同年月9 日17時40分許，在臺北縣三重市○○路223 號前為
    警盤查時，甲○○在犯罪未被有偵查權之機關或公務員發覺
    前，即主動向員警供述己施用、持有第一級毒品海洛因之事
    實，並自行取出其所持有之海洛因2 包（實稱毛重合計0.60
    5 公克、淨重0.14 5公克、取樣0.002 公克鑑定用罄、驗餘
    淨重0.143 公克）予員警扣案，復經警採集其尿液送驗結果
    ，發現嗎啡、可待因及甲基安非他命均呈陽性反應，始查悉
    上情。
三、案經臺北市政府警察局松山分局移送臺灣板橋地方法院檢察
    署檢察官偵查後提起公訴。
    理  由
一、程序方面：按除被告所犯為死刑、無期徒刑、最輕本刑為3
    年以上有期徒刑之罪或高等法院管轄第一審案件者外，於第
    一次審判期日前之準備程序進行中，被告先就被訴事實為有
    罪之陳述時，審判長得告知被告簡式審判程序之旨，並聽取
    當事人、代理人、辯護人及輔佐人之意見後，裁定進行簡式
    審判程序，刑事訴訟法第273 條之1 第1 項定有明文。經核
    ，本件被告甲○○所犯係死刑、無期徒刑、最輕本刑為3年
    以上有期徒刑以外之罪，其於準備程序中就被訴事實為有罪
    之陳述，經法官告知簡式審判程序之旨，並聽取公訴人、被
    告之意見後，本院爰依首揭規定，合議裁定由受命法官獨任
    進行簡式審判程序，合先敘明。
二、上揭犯罪事實，業據被告於本院準備程序及審理時坦承不諱
    ，且被告為警查獲後所採集之尿液經送驗結果，呈嗎啡、可
    待因及甲基安非他命陽性反應，此有臺灣尖端先進生技醫藥
    股份有限公司99年3月3日濫用藥物檢驗報告、臺北市政府警
    察局偵辦毒品案件尿液檢體委驗單各1份在卷可憑。且被告
    為警查獲時所扣得之白色粉末2 包經送驗結果（實稱毛重合
    計0.605 公克，淨重0.145 公克，取樣0.002 公克鑑定用罄
    ，驗餘淨重0.143 公克) ，確含有第一級毒品海洛因成份，
    亦有交通部民用航空局航空醫務中心99年3 月1 日航藥鑑字
    第0991102 號毒品鑑定書、臺北市政府警察局松山分局扣押
    筆錄、扣押物品目錄表各1 份在卷可參，因認被告之自白與
    事實相符，堪予採信。又被告前因施用毒品案件，經臺灣臺
    北地方法院以88年度毒聲字第2661號裁定送觀察、勒戒後，
    認有繼續施用毒品之傾向，再經同院以88年度毒聲字第2921
    號裁定令入戒治處所施以強制戒治後，復經同院以89年度毒
    聲字第1374號裁定停止戒治，所餘期間付保護管束，而於民
    國89年8 月12日出監，嗣於89年11月22日保護管束期滿未經
    撤銷視為執行完畢，並經臺灣臺北地方法院檢察署檢察官以
    90年度戒毒偵字第10號為不起訴處分確定。惟其於前揭強制
    戒治執行完畢釋放後5 年內，反覆再犯如事實欄所載之施用
    毒品犯行，有臺灣高等法院被告前案紀錄表附卷可憑，被告
    既已於強制戒治執行完畢5 年內再犯施用毒品，顯見其再犯
    率甚高，原實施強制戒治，已無法收其實效，即應直接依該
    條例第10條處罰（最高法院97年度第5 次刑事庭會議決議、
    98年度台非字第12號、第56號判決意旨參照）。綜上所述，
    本件罪證明確，被告犯行洵堪認定，應予依法論科。
三、按海洛因及甲基安非他命分別係毒品危害防制條例第2 條第
    2項第1款、第2款所規定之第一級毒品及第二級毒品，故核
    被告所為，係犯該條例第10條第1項之施用第一級毒品罪及
    同條第2項之施用第二級毒品罪。其施用前持有海洛因及甲
    基安非他命之低度行為，應為施用之高度行為所吸收，均不
    另論罪。被告所犯上開二罪，犯意有別，行為互殊，應予分
    論併罰。又被告前有如犯罪事實欄所載之論罪科刑執行情形
    ，有上開臺灣高等法院被告前案紀錄表在卷可憑，其於受徒
    刑執行完畢後5年內，故意再犯本件有期徒刑以上之罪，為
    累犯，均應依刑法第47條第1項加重其刑。另被告係於員警
    向其盤查時，主動供陳其施用、持有第一級毒品海洛因之事
    實，並自行交出所持有之海洛因予員警當場製作扣押筆錄予
    以扣案乙節，業據被告於警詢及本院準備程序時供明在卷，
    並有臺北市政府警察局松山分局刑事案件移送書、自願受搜
    索同意書、扣押筆錄各1 份附卷足憑。是以被告於員警尚未
    發覺其有何犯罪情形而僅單純向其盤查之際，即向員警自承
    其施用、持有第一級毒品行為，並主動交出扣案之海洛因，
    足認被告係對於未發覺之犯罪為自首而受裁判，符合自首之
    要件，爰依刑法第62條前段之規定，就其所犯施用第一級毒
    品罪部分，減輕其刑，並依法先加重後減輕之。
四、爰審酌被告前經觀察、勒戒及強制戒治仍未能戒斷其施用毒
    品之惡習，惟其犯後坦承其過，態度良好，核施用毒品屬於
    自殘行為，犯罪手段尚屬輕微，及其犯罪動機、目的、生活
    狀況、智識程度、所生危害等一切情狀，分別量處如主文所
    示之刑，並定其應執行刑，以資懲儆。扣案之第一級毒品海
    洛因2 包( 驗餘淨重合計0.143 公克) ，不問屬於犯人與否
    ，應依毒品危害防制條例第18條第1 項前段規定，沒收銷燬
    。至扣案包裝上開海洛因之外包裝袋2 只，僅係用於包裹海
    洛因，防其裸露、潮濕，便於攜帶持有，並非不可分離，且
    為被告所有供其犯本案施用第一級毒品罪所用之物，業據其
    供承明確，應依刑法第38條第1 項第2 款之規定宣告沒收之
    。
據上論斷，應依刑事訴訟法第273 條之1 第1 項、第299 條第1
項前段，毒品危害防制條例第10條第1 項、第2 項、第18條第1
項前段，刑法第11條前段、第47條第1項、第62條前段、第51條
第5款、第38條第1項第2款，判決如主文。
本案經檢察官黃致中到庭執行職務。
中    華    民    國    99    年    6     月    18    日
                  刑事第十四庭   法  官   陳昭筠
以上正本證明與原本無異。
如不服本判決應於送達後10日內向本院提出上訴狀。
                                 書記官   黃文儀
中    華    民    國    99    年    6     月    18    日
附錄本案論罪科刑法條全文
毒品危害防制條例第10條
施用第一級毒品者，處6 月以上5 年以下有期徒刑。
施用第二級毒品者，處 3 年以下有期徒刑。

司法院資訊處製作；財團法人民間司法改革基金會備份。
